臺灣高等法院高雄分院刑事判決　　　　　九十三年度上訴字第三四號
　　上　訴　人
　　即　被　告　甲　○
　　指定辯護人　本院公設辯護人李佩娟
右上訴人因違反毒品危害防制條例案件，不服臺灣高雄地方法院九十一年度訴字第三
六０五號中華民國九十二年十一月二十八日第一審判決（起訴案號：臺灣高雄地方法
院檢察署九十一年度偵字第一三八三七號），提起上訴，本院判決如左：
      主      文
原判決撤銷。
甲○共同持有第二級毒品，累犯，處有期徒刑貳年拾月。第二級毒品安非他命大包
（總計驗後淨重仟零陸拾貳點伍公克），沒收銷燬。
      事      實
一、甲○於民國八十五年間因違反麻醉藥品管理條例案件，經台灣高雄地方法院以八
    十五年度訴緝字第三四號分別判處有期徒刑五月及五年六月，並定應執行有期徒
    刑五年九月，經最高法院以八十五年台上字第三六一六號判決駁回上訴確定，於
    八十八年九月七日假釋出獄，刑期至九十年七月二日縮刑屆滿，以已執行完畢論
    ，詎其仍不知悔改，於九十一年七月二日中午，甲○與成年男子「阿永」二人，
    共同搭乘計程車至位於高雄市三民區○○○路三三八號之「德惠飯店」，並進入
    該飯店一０一０室內，二人基於共同持有二級毒品之犯意聯絡，「阿永」於同日
    下午一、二時許，單獨先行離開該飯店一０一０室，過約十多分鐘後，「阿永」
    即手持一個內藏放有第二級毒品安非他命之黑色手提袋返回該飯店一０一０室內
    ，並告知甲○隨後會有綽號「阿牛」之人前來拿取上開藏放有安非他命之黑色手
    提袋，要甲○將上開黑色手提袋連同其內之安非他命交付與「阿牛」，「阿永」
    隨即單獨離開該飯店一０一０室。嗣於同日下午二時四十五分許，警方依據線報
    於上開「德惠飯店」一０一０室內查獲尚在等候「阿牛」前來之甲○，並扣得第
    二級毒品安非他命三大包（總計驗後淨重三千零六十二點五公克）及「阿永」所
    有黑色手提袋一只。
二、案經高雄市政府警察局移送台灣高雄地方法院檢察署檢察官偵查起訴。
    理      由
一、訊據上訴人即被告甲○（下稱被告）矢口否認有共同持有第二級毒品犯行，辯稱
    ：我不知道「阿永」拿回飯店一０一０室之黑色手提袋內藏有第二級毒品安非他
    命，也沒有答應「阿永」要將該手提袋交給別人，該手提袋是「阿永」拿到房間
    內放在茶几上的，和我根本沒有關係云云。經查：
  (一)按關於搜索、扣押之法定程序，在採令狀主義之國家，其刑事訴訟法均明文規定
    ，搜索、扣押均應依法定程序，憑令狀始得為之。甚至有許多國家，將保障人民
    不受非法之搜索及扣押等規定，提昇至憲法層次者，例如德國基本法第十三條、
    義大利憲法第十四條、日本憲法第三十五條及美國聯邦憲法增修條文第四條等規
    定。我國立法院於九十年一月三日修正刑事訴訟法有關搜索及扣押之部分條文三
    讀通過後送請總統於九十年一月十二日公布，並自同年七月一日施行，九十一年
    一月十九日又修正第一百三十一條有關特許搜索及緊急搜索規定，嚴格限縮其要
    件，並自同年二月八日公布施行，其中除刑事訴訟法第一百三十條規定「檢察官
    、檢察事務官、司法警察官或司法警察逮補被告、犯罪嫌疑人或執行拘提、羈押
    時，雖無搜索票，得逕行搜索其身體，隨身攜帶之物件，所使用之交通工具及其
    立即可觸及之處所。」之「附帶搜索」；第一百三十一條第一項規定：「有左列
    情形之一者，檢察官、檢察事務官、司法警察官或司法警察，雖無搜索票，得逕
    行搜索住宅或其他處所：一、因逮捕被告、犯罪嫌疑人或執行拘提、羈押，有事
    實足認被告或犯罪嫌疑人確實在內者。二、因追躡現行犯或逮捕脫逃人，有事實
    足認現行犯或脫逃人確實在內者。三、有明顯事實足信為有人在內犯罪而情形急
    迫者。」之「特許搜索」；第一百三十一條第二項規定：「檢察官於偵查中確有
    相當理由認為情況急迫，非迅速搜索，二十四小時內證據有偽造、變造、湮滅或
    隱匿之虞者，得逕行搜索，或指揮檢察事務官、司法警察官或司法警察執行搜索
    ，並層報檢察長。」之為保全證據所為之「緊急搜索」及第一百三十一條之一規
    定「搜索，經受搜索人出於自願性同意者，得不使用搜索票。但執行人員應出示
    證件，並將其同意之意旨記載於筆錄。」之「自願性同意搜索」者，均得為無令
    狀之非要式強制處分外，偵查中檢察官認為有搜索之必要者，應依第一百二十八
    條之一第一項規定，以書面記載第一百二十八條第二項各款所列搜索應記載之事
    項，並敘述理由，聲請該管法院核發搜索票；司法警察官因調查犯罪嫌疑人犯罪
    情形及蒐集證據，認有搜索之必要者，應依第一百二十八條之一第二項及第一項
    之規定，報請檢察官許可後，向該管法院聲請核發搜索票，始得進行搜索及扣押
    。
  (二)查本件扣案之第二級毒品安非他命三大包，乃係警方依據線報旋即前往「德惠飯
    店」一０一０室內所查獲，事前並未報請檢察官許可後，向法院聲請核發搜索票
    方前往查緝等情，業據查獲本件之警員陳貴鵬於原審審理時證述明確（見原審卷
    第二一一頁）；是以上開扣案之第二級毒品安非他命，乃警員未經依刑事訴訟法
    第一百二十八條之一第二項及第一項規定之合法程序，報請檢察官許可後，向法
    院聲請核發搜索票執行搜索扣押所得，殆無疑義。又查，警卷內雖有被告簽署之
    自願性同意搜索筆錄一紙可按（見警卷第六頁），惟被告於原審審理時辯以：該
    份自願性同意搜索筆錄乃係其回到警局後才簽署的，當時其並未同意警察入內搜
    索等語；佐以被告簽署該份自願性同意搜索筆錄之時間為「九十一年七月二日十
    四時四十五分」，而卷附之臨檢紀錄表上執行搜索之時間本記載為該日十四時三
    十分，後警方才將時間更改為十四時四十五分，是以該份自願性同意搜索筆錄之
    記載是否屬實，誠非無疑。再依據警察實施臨檢作業規定第三條第一項、第四項
    規定：依民眾提出檢舉或線民提供之線索，可於公眾得出入之場所實施臨檢，惟
   其中處所為私人居住之空間者，並應受住宅相同之保障；而一般旅館飯店由房客
    所留宿之房間，應屬私人居住之空間無訛，而非公眾得出入之場所，是警察尚難
    於未合法聲請搜索票之情形下，以臨檢名義隨意進入盤查或實施搜索。再證人陳
    貴鵬於原審雖證稱：接獲線報當時已來不及去法院聲請搜索票了云云（見原審卷
    第二一一頁），而一般販賣毒品者均係在極秘密且迅速之情形下完成交易，是警
    方查緝販賣毒品之案件確有其時間上之急迫性，此觀刑事訴訟法第一百三十一條
    第一項亦規定：有明顯事實足信為有人在內犯罪而情形急迫者，司法警察官或司
    法警察，雖無搜索票，得逕行搜索住宅或其他處所自明；惟同條第三項亦規定：
    司法警察官或司法警察應於執行搜索後三日內報告該管檢察署檢察官及法院，然
    本件警方並未於執行搜索後三日內，向該管檢察署檢察官及法院提出陳報。是以
    ，本件扣案之第二級毒品安非他命，於取得程序上有重大瑕疵，應可認係非法搜
    索所得之證據。
  (三)惟刑事訴訟法第一百五十八條之四規定：實施刑事訴訟程序之公務員，因違背法
    定程序取得之證據，其有無證據能力認定，應審酌人權保障及公共利益之均衡維
    護；至人權保障與公共利益之均衡維護，常因個案型態、情節、方法而有差異，
    法院宜斟酌違背法定程序之情節、主觀意圖、侵害犯罪嫌疑人或被告權益之種類
    及輕重、被告犯罪所生之危險或實害等方面，加以權衡。本件警方雖於未依法聲
    請搜索票且未經被告同意之情形下，即擅自進入被告於德惠飯店所留宿之房間內
    執行搜索及扣押，惟警方當時乃係於飯店櫃檯小姐之陪同下開啟被告之房間，進
    入房間後並有向被告表明員警身分及查緝毒品之旨，此為被告於原審九十二年十
    月八日審理時所自承，足見警方所使用之手段尚屬溫和，且警方係因主觀上認為
    當時接獲線報情形急迫，倘於時間上有所遲延，將無法順利查獲被告之犯行，再
    參以本件警方查獲之第二級毒品安非他命多達三千餘公克，近年來我國濫用毒品
    情形嚴重，施用毒品成癮非但造成吸毒者本人身心受創，工作能力喪失，終日渾
    渾噩噩，並會累及家人及社會，且施用毒品者常因無法工作而經濟困窘，於毒癮
    發作時又再犯下其他竊盜、搶奪、強盜等犯行之例，亦所在多有，毒品損害公共
    利益可謂至深且遠；綜前，本院審酌本件警方非法搜索對於被告人權所造成之損
    害非屬過重，然被告犯罪之情節卻對公共利益造成極大之傷害，是本院認扣案之
    第二級毒品安非他命應仍具證據能力。再本件扣案之毒品送驗後，確為第二級毒
    品安非他命（驗後總計淨重餘三千零六十二點五公克）無訛，此有內政部警政署
    刑事警察局九十一年八月二十一日刑鑑字第０九一０一八四三五一號鑑驗通知書
    。
  (四)被告雖辯以其不知道黑色手提袋內有安非他命，該手提袋是「阿永」拿至房內放
    於茶几上的云云。然查，被告於警訊時即已供稱：「阿永」說一會兒會有一個綽
    號「阿牛」之男子來取貨，我是受人之託所以代為轉交等語（見警卷第二頁），
    其於偵查中復供稱：我係依指示要交給某一位先生等語明確（見偵查卷第三一頁
    ），其於原審另供承：我心裡大概知道該手提袋內是裝毒品等語（見原審卷第二
    七頁），是被告所辯不知道黑色手提袋內有安非他命一節，尚不足採。被告另辯
    稱其未答應「阿永」將該手提袋轉交「阿牛」一節；惟查，本件扣案之該只黑色
    手提袋內之第二級毒品安非他命多達三千多公克，數量非微，價值甚鉅，苟被告
    並未同意依照「阿永」之指示，將該手提袋連同安非他命轉交予「阿牛」，揆之
    常情，「阿永」不可能冒著遭被告侵占鉅額毒品之風險，將裝有多達三千餘公克
    安非他命之手提袋，放置於德惠飯店一０一０室內，獨留被告一人即自行離開飯
    店才是，此與前述被告於警訊時供稱：我是受人之託所以代為轉交等語亦相符合
    ，是被告事後改稱其並未答應「阿永」將該裝有安非他命之黑色手提袋轉交給「
    阿牛」云云，顯係卸責之詞，亦非可採。末查，證人陳貴鵬於本院證稱：「黑色
    手提袋放在沙發上面，裡頭就只他一個人在，客觀上在他掌管之中」等語（見本
    院卷第六六頁），並與上開各情相互印證以觀，被告共同持有第二級毒品安非他
    命之犯行，罪證明確，堪以認定。
二、核被告持有第二級毒品之行為，係犯毒品危害防制條例第十一條第二項持有第二
    級毒品罪。公訴人認被告係犯毒品危害防制條例第五條第二項之意圖販賣而持有
    第二級毒品罪，尚有未洽，惟因與本院所認定之社會基本事實同一，本院自得予
    以審理，並變更起訴法條，附此明。被告與「阿永」就上開持有第二級毒品安
    非他命之犯行，有犯意聯絡及行為分擔，均為共同正犯。被告於八十五年間因違
    反麻醉藥品管理條例案件，經臺灣高雄地方法院分別判處有期徒刑五月及五年六
    月，並定應執行有期徒刑五年九月，經最高法院駁回上訴確定，於八十八年九月
    七日假釋出獄，刑期至九十年七月二日縮刑屆滿，以已執行完畢論，有卷附臺灣
    高等法院被告全國前案紀錄表在卷可按，其受有期徒刑之執行完畢，五年以內再
    犯有期徒刑以上之罪，為累犯，依法加重其刑二分之一。又毒品危害防制條例於
    九十二年七月九日修正公布，於九十三年一月九日施行，惟修正前後持有第二級
    毒品罪之刑責並未變更，自無比較適用之問題，附此明。
三、原審以被告罪證明確予以論科，固非無見，惟查，被告僅成立持有第二級毒品罪
    ，原判決則認定被告涉犯販賣第二級毒品罪，適用法則錯誤（詳如後述），自有
    未合，應予撤銷改判。審酌被告素行不佳，持有之第二級毒品安非他命多達三千
    餘公克，數量龐大，對社會造成之危害非輕，情節嚴重，且犯後飾詞卸責等一切
    情狀，從重量處有期徒刑二年十月，扣案之第二級毒品安非他命三大包（驗後總
    計淨重餘三千零六十二點五公克），經送驗後確定為第二級毒品安非他命，應依
    毒品危害防制條例第十八條第一項前段規定，宣告沒收銷燬之，至送鑑耗損之安
    非他命晶體，既已滅失，自無庸再予宣告沒收銷燬。至於扣案之黑色手提袋一只
    ，雖係共犯「阿永」所有之物，惟僅係裝載安非他命之工具，與被告持有安非他
    命無直接關係，自不宜宣告沒收。
四、公訴意旨另以：被告甲○為牟取不法之利益，意圖販賣第二級毒品安非他命，依
    「阿永」不詳年籍男子之指示，於九十一年七月二日十四時四十五分許，在高雄
    市三民區○○○路三三八號德惠飯店一０一０室，持有以黑色手提袋裝置之安非
    他命三千一百三十六點六公克共計三大包，將有人來接該批安非他命，為警查獲
    ，因認被告涉犯毒品危害防制條例第五條第二項意圖販賣持有第二級毒品罪嫌。
五、公訴人認被告甲○涉犯上開罪嫌，無非以被告甲○自白上情不諱，且有安非他命
    三大包扣案，及查獲時之照片十二張、扣押筆錄、扣押物品清單、搜索同意書等
    附卷，為其論據。訊據被告甲○堅決否認有意圖販賣持有第二級毒品犯行，辯稱
    ：我沒有涉及任何販賣安非他命之行為等語。經查：
  (一)按被告未經審判證明有罪確定前，推定其為無罪。犯罪事實應依證據認定之，無
    證據不得認定犯罪事實；不能證明被告犯罪者，應諭知無罪之判決，刑事訴訟法
    第一百五十四條、第三百零一條第一項分別定有明文。又事實之認定，應憑證據
    ，如未能發現相當證據，或證據不足以證明，自不能以推測或擬制之方法，為裁
    判基礎；認定犯罪事實，所憑之證據，雖不以直接證據為限，間接證據亦包括在
    內，然無論直接或間接證據，其為訴訟上之證明，須於通常一般之人均不至於有
    所懷疑，而得確信其為真實之程度者，始得據之為有罪之認定，倘其證明尚未達
    到此一程度，而有合理性懷疑之存在時，即無從為有罪之認定，此分別有最高法
    院四十年台上字第八六號及七十六年台上字第四九八六號判例可資參照。
  (二)被告甲○於警訊供稱：因我受他人之託，所以代為轉交（安非他命），沒有從中
    獲利云云（見警卷第二頁背面）；於偵查中復稱：我係依指示要交給某一位先生
    云云（見偵查卷第三一頁），被告甲○上開供述至多僅能證明其涉犯持有第二級
    毒品之行為，被告並未自白意圖販賣而持有第二級毒品之犯行。至於安非他命三
    大包扣案，及查獲時之照片十二張、扣押筆錄、扣押物品清單、搜索同意書等，
    僅能證明被告確實持有第二級毒品安非他命三大包被警查獲，並不能憑此遽認被
    告涉犯意圖販賣而持有第二級毒品罪。再者，檢察官僅以被告甲○持有上開數量
    之第二級毒品安非他命，遽認被告涉犯意圖販賣而持有第二級毒品，惟檢察官就
    「阿永」等人係何時何地以何價格購入﹖又「阿永」等人係準備何時何地以何價
    格意圖販賣安非他命予何人﹖而涉犯意圖販賣而持有第二級毒品行為﹖及被告與
    「阿永」等人為該罪共同正犯之具體證據﹖檢察官就上開各節均未提出積極證據
    ，亦未能指出證明之方法（刑事訴訟法第一百六十一條第一項參照），不能僅因
    被告持有三大包安非他命及受「阿永」之託欲將安非他命交付「阿牛」，遽認被
    告共犯此部分犯行。
  (三)綜上所述，本件並無確切證據證明被告甲○共犯意圖販賣而持有第二級毒品犯行
    ，揆之前揭法條規定及最高法院判例意旨，應認被告意圖販賣而持有第二級毒品
    之罪嫌不足，惟公訴人認此部分與前開論罪科刑部分為實質一罪關係，爰不另為
    無罪之諭知。
據上論結，應依刑事訴訟法第三百六十九條第一項前段、第三百六十四條、第二百九
十九條第一項前段，第三百條、毒品危害防制條例第十一條第二項、第十八條第一項
前段、刑法第十一條、第二十八條、第四十七條，判決如主文。
本案經檢察官沈紹嘉到庭執行職務。
中    華    民    國     九十三     年       二       月      二十六    日
                              臺灣高等法院高雄分院刑事第五庭
                                  審判長法官  曾永宗
                                        法官  邱永貴
                                        法官  郭玫利
右正本證明與原本無異。
檢察官如不服本判決應於收受本判決後十日內向本院提出上訴書狀，其未述上訴理
由者，並得於提起上訴後十日內向本院補提理由書狀（均須按他造當事人之人數附繕
本)。
被告不得上訴。
                                      書記官  陳武悅
中    華    民    國     九十三     年       二       月      二十七    日
附錄：本判決論罪科刑法條：
毒品危害防制條例第十一條第二項
持有第二級毒品者，處二年以下有期徒刑、拘役或新臺幣三萬元以下罰金。
                                                                    ＦＱ
